【裁判字號】    97,訴,499
【裁判日期】    980302
【裁判案由】    偽證等
【裁判全文】
臺灣宜蘭地方法院刑事判決               97年度訴字第499號
公  訴  人  臺灣宜蘭地方法院檢察署檢察官
被      告  乙○○
                    （另案於臺灣宜蘭監獄執行中）
            甲○○
上列被告等因竊盜等案件，經檢察官提起公訴（97年度偵字第
2606、3231號），本院判決如下：
    主  文
乙○○犯攜帶兇器竊盜罪，累犯，處有期徒刑壹年。
甲○○無罪。
    事  實
一、乙○○前因贓物案件，經本院以96年度易字第214號判決處
    有期徒刑4月確定，甫於民國97年2月11日徒刑執行完畢。詎
    不知悛悔，又基於意圖為自己不法所有之犯意，於97年5月9
    日、10日許，拜託無證據足資證明有犯意聯絡之甲○○（理
    由詳如後述）騎機車載伊至丙○○（所涉竊盜罪嫌部分，另
    業經檢察官以97年度偵字第1868號為不起訴處分確定）住處
    ，向不知情之丙○○稱有鐵皮屋要拆，請丙○○估價，並帶
    同丙○○至林秀蘭所有之宜蘭縣礁溪鄉○○○段第560地號
    土地，查看由丁○○所管領之鐵皮貨櫃屋（下稱系爭鐵皮貨
    櫃屋），估價拆卸費用後，雙方約定每天拆卸之工錢為新臺
    幣（下同）2千元。丙○○繼於97年5月13日上午9時許，依
    約駕駛車牌號碼0505-MU號自用小貨車至系爭鐵皮貨櫃屋，
    甲○○則騎機車搭載乙○○前往，惟機車於途中損壞，2人
    乃於同日上午9時30分許始到達現場，而丙○○於到達現場
    後即持其所有客觀上足以對人之生命、身體、安全構成威脅
    ，具有危險性之乙炔切割器等工具，切除系爭鐵皮貨櫃屋，
    乙○○及甲○○到場後，則負責將切除下來之鐵皮搬到丙○○之貨車上而竊取之，準備載去變賣。嗣經李鎮豪發現報警
    ，警察於同日上午11時15分許當場查獲丙○○，並扣得乙○○、甲○○、丙○○3人共同拆除竊取之鐵欄杆門1扇、貨櫃
    屋鐵板2片、鐵桿2支及其他鐵材約10公斤（均已發還）及丙○○切取貨櫃鐵材之乙炔切割器1具（暫行發還丙○○命保
    管）後，再循線查獲乙○○，而知悉上情。
二、案經丁○○訴請宜蘭縣政府警察局礁溪分局報告暨臺灣宜蘭
    地方法院檢察署檢察官簽分偵查起訴。
    理  由
甲、程序方面：
    按被告以外之人於審判外之陳述，雖不符前4條之規定，而
    經當事人於審判程序同意作為證據，法院審酌該言詞陳述或
    書面陳述作成時之情況，認為適當者，亦得為證據，刑事訴
    訟法第159條之5第1項定有明文。本件以下所引被告2人以外
    之人於審判外之書面或言詞陳述，被告2人於審判程序均同
    意作為證據，本院審酌上開書面及言詞陳述作成時之情況，
    認適宜作為證據使用，均有證據能力，合先敘明。
乙、實體認定：
壹、有罪部分：
一、上開事實，業據被告乙○○坦認不諱，並有證人丙○○、丁○○、李鎮豪及同案被告甲○○證述明確。此外，復有宜蘭
    縣礁溪鄉○○○段第560地號土地所有權狀、授權書、贓物
    認領保管單、車號查詢汽車車籍結果、現場照片31張、雙向
    通聯紀錄及指認照片附卷可佐。是被告乙○○之自白與調查
    所得事證相符，足信屬實。綜上，本件事證明確，被告乙○○攜帶兇器竊盜之犯行，足以認定，應依法論科。
二、按刑法第321條第1項第3款之攜帶兇器竊盜罪，係以行為人
    攜帶兇器竊盜為其加重條件，此所謂兇器，其種類並無限制
    ，凡客觀上足對人之生命、身體、安全構成威脅，具有危險
    性之兇器均屬之，且祇須行竊時攜帶此種具有危險性之兇器
    為已足，並不以攜帶之初有行兇之意圖為必要。而扣案之乙
    炔切割器鋼瓶內之氣體透過管線匯集後，可經由噴嘴型式之
    金屬切割器噴出火焰以切割貨櫃屋鐵材，有系爭鐵皮貨櫃屋
    遭切割後之照片在卷可按，其客觀上自具有危險性，而可作
    為兇器使用，是被告乙○○所為，係犯刑法第321條第1項第
    3款之攜帶兇器竊盜罪。其利用不知情之丙○○竊取上開鐵
    材，為間接正犯。又被告乙○○有如起訴書犯罪事實欄所載
    執行完畢之前科紀錄，有臺灣高等法院被告前案紀錄表可稽
    ，其於執行完畢後5年之內，故意再犯本件有期徒刑以上之
    罪，係屬累犯，應依刑法第47條第1項之規定加重其刑。爰
    審酌被告乙○○年輕力壯，不思努力工作賺取正當酬勞，竟
    貪圖不法利益，意圖行竊以獲取財物，毫無他人所有物之概
    念，且前已因加重竊盜案件，經本院於93年及97年間先後判
    決處有期徒刑9月、5月、5月、4月，及因普通竊盜案件，經
    本院判決處拘役50日，仍再犯本件加重竊盜犯行，素行顯然
    不良，並衡其犯罪之動機、目的、手段、所生危害、迄未賠
    償被害人損失，暨犯後坦承犯行之態度等一切情狀，量處如
    主文所示之刑，以資儆懲。末查，扣案之乙炔切割器1具，
    雖係被告乙○○僱用之證人丙○○持以犯本案竊盜罪所用之
    物，惟並非被告乙○○所有之物，業據被告乙○○及證人丙○○陳明在卷，爰不予宣告沒收，附此敘明。
貳、無罪部分：
一、公訴意旨另略以：被告甲○○與乙○○共同基於意圖為自己
    不法所有之犯意聯絡，於97年5月9日、10日許，騎乘機車至
    丙○○（所涉竊盜罪嫌部分，另業經本署檢察官以97年度偵
    字第1868號為不起訴處分確定）住處，向不知情之丙○○稱
    有鐵皮屋要拆，請丙○○估價，2人並帶同丙○○至系爭鐵
    皮貨櫃屋處，估價拆卸費用，約定每天拆卸之工錢為2千元
    ，於97年5月13日上午9時許丙○○駕駛車牌號碼0505-MU號
    自用小貨車至前開鐵皮貨櫃屋，乙○○、甲○○則於同日上
    午9時30分到達，丙○○到達後即持其所有客觀上足以對人
    之生命、身體、安全構成威脅，具有危險性乙炔切割器等工
    具，切除系爭鐵皮貨櫃屋，乙○○、甲○○到場後，則負責
    將切除下之鐵皮搬運到丙○○之貨車而竊取之，準備載運變
    賣朋分款項。因認被告甲○○涉犯刑法第321條第1項第3款
    之攜帶兇器竊盜罪嫌。
二、公訴人認為被告甲○○涉犯刑法第321條第1項第3款之攜帶
    兇器竊盜罪嫌，無非係以：(1)證人丙○○證稱：「他們2人
    在我被抓前3天即母親節前一天，2人騎機車到我家找我，說
    有鐵皮屋要拆，叫我估價，當天傍晚3、4點，他們2人一起
    帶我到現場」等語（見97年度偵字1868號卷第113頁），足
    徵被告甲○○與乙○○係共同僱請不知情之丙○○拆除貨櫃
    鐵材；(2)被告乙○○坦承伊與甲○○僱請丙○○拆除貨櫃要
    變賣，惟如何分贓，還沒有講等語（見同上卷第114頁），
    亦證明被告甲○○與被告乙○○共同僱用不知情之丙○○竊
    取告訴人所管理之貨櫃屋鐵材之事實；(3)證人丁○○、李鎮
    豪之證詞及扣案之鐵欄杆門1扇、貨櫃屋鐵板2片、鐵桿2支
    、其他鐵材約10公斤及乙炔切割器1具等，為其主要依據。
三、按犯罪事實，應依證據認定之，無證據不得認定犯罪事實；
    又不能證明被告犯罪者，應諭知無罪之判決，刑事訴訟法第
    154條第2項、第301零1條第1項分別定有明文。次按所謂認
    定犯罪事實之證據，係指足以認定被告確有犯罪行為之積極
    證據而言，該項證據自須適合於被告犯罪事實之認定，始得
    採為斷罪之資料；又事實之認定，應憑證據，如未能發現相
    當確實證據，或證據不足以證明，自不能以推測或擬制之方
    法，以為裁判之基礎；而認定犯罪事實所憑之證據，無論係
    直接證據或間接證據，其為訴訟上之證明，須於通常一般之
    人均不致有所懷疑，而得確信其為真實之程度者，始得據為
    有罪之認定，倘其證明尚未達到此一程度，而有合理之懷疑
    存在，復無其他調查途徑可尋，法院即應為無罪之判決，最
    高法院29年上字第3105號、40年臺上字第86號及76年度上字
    第4986號判例可資參照。
四、訊據被告甲○○固供承有於上開時、地，騎機車搭載同案被
    告乙○○至丙○○住處，並與乙○○及丙○○一起至系爭鐵
    皮貨櫃屋處估價拆卸費用，之後乙○○與丙○○約定每天拆
    卸之工錢為2千元。嗣丙○○依約於97年5月13日上午9時許
    ，駕駛車牌號碼0505-MU號自用小貨車至系爭鐵皮貨櫃屋，
    伊與乙○○則於同日上午9時30分許到達，丙○○到達後即
    持其所有客觀上足以對人之生命、身體、安全構成威脅，具
    有危險性乙炔切割器等工具，切除系爭鐵皮貨櫃屋，伊與被
    告乙○○到場後，則負責將切除下來之鐵皮搬到丙○○之貨
    車上，準備載去變賣。惟經李鎮豪發現報警，於同日上午11
    時15分許為警查獲，並扣得拆除之鐵欄杆門1扇、貨櫃屋鐵
    板2片、鐵杆2支、其他鐵材約10公斤及丙○○切取貨櫃鐵材
    之乙炔切割器1具等節不諱，惟堅決否認有共同攜帶兇器竊
    盜之犯意，辯稱：伊有與乙○○去找丙○○，是因為乙○○
    說沒有機車，叫伊載他去，後來乙○○以一天1千多元僱用
    伊，所以伊才去幫忙等語。經查：
  (一)同案被告乙○○雖於偵查中供承：「（丙○○證稱你與甲○○僱請他於97年5月13日到小礁溪山區拆卸貨櫃屋有何意見
    ？）沒有意見。．．．（與甲○○如何分？）還沒講。．．
    ．（如何分錢？）還沒有講，但是應該會分給他。」等語（
    見偵字1868號卷第114、115頁），惟同案被告乙○○於偵查
    中係以被告之身分表示對於證人丙○○之證述無意見，而觀
    諸同案被告乙○○於警、偵訊及本院審理時，雖亦表示對於
    起訴書犯罪事實欄一所載之事實無意見，並坦認竊盜犯行，
    然就被告甲○○共同竊盜之部分，於偵、審中則證稱被告甲○○不知系爭鐵皮貨櫃屋是他人所有物、伊跟甲○○說系爭
    鐵皮貨櫃屋是伊父親留下來的等語（見同上卷第115頁、本
    院卷第83頁），故是否可以據此認定同案被告乙○○已坦承
    係「與被告甲○○共同」僱用不知情之丙○○拆除系爭鐵皮
    貨櫃屋要變賣之事實，亦即證人丙○○所述「包括其自己及
    甲○○之部分」全部屬實，應非無疑。再者，同案被告乙○○倘若與被告甲○○確實係共同基於加重竊盜之犯意聯絡，
    一起竊取系爭鐵皮貨櫃屋之鐵材，衡情應會事先談好分贓比
    例，蓋被告甲○○並無義務共同從事會使自己觸犯竊盜罪責
    之工作，然同案被告乙○○卻證稱與被告甲○○還沒有講如
    何分錢，此實有違事理。併參以同案被告乙○○於偵、審中
    均曾結證稱：被告甲○○不知系爭鐵皮貨櫃屋是他人所有物
    、伊跟甲○○說系爭鐵皮貨櫃屋是伊父親留下來的等語如上
    。則被告甲○○是否在不知系爭鐵皮貨櫃屋係他人所有物，
    而不具備主觀竊盜犯意之情形下，騎機車搭載同案被告乙○○去處理僱工拆除，並一同至現場搬運系爭鐵皮貨櫃屋鐵材
    等事宜，因雙方並未論及有無工資及工資之多寡，同案被告
    乙○○乃於偵訊中以變賣鐵材的錢應該會分給甲○○等語回
    答檢察官，亦非不可能之事。因此，同案被告乙○○首揭供
    述，是否得為不利被告甲○○之認定，容有合理之懷疑。
  (二)證人丙○○於警、偵訊中雖曾證稱：是被告甲○○、乙○○
    2人在伊被抓前3天即母親節前1天，騎機車到伊家找伊，說
    有鐵皮屋要拆，叫伊估價，當天傍晚3、4點，2人還一起帶
    伊到現場估價等情在卷（見警0000000000號卷第1-3頁、警
    0000000000號卷第6-8頁、偵字1868號卷第7、113頁），惟
    觀諸證人丙○○於警、偵訊中亦曾證稱：伊是以1天2千元之
    代價，受雇於1名綽號永龍之男子（經指認係本案被告乙○○），當時乙○○說該土地是他父親的，叫伊切鐵門及鐵桿
    後，他要種菜，伊未懷疑就於97年5月13日上午9時前往開始
    動工。當天請伊去切割貨櫃屋的人是乙○○等語（見警0000
    000000號卷第4頁反面、第5頁、偵字1868號卷第48頁），則
    證人丙○○前後證詞有不一致之情，是否可採，即非無疑。
    再參以證人丙○○於本院審理時結證稱：是乙○○僱用伊的
    。甲○○和伊沒有談到工作上的事情，都是乙○○跟伊談的
    ，電話也是乙○○跟伊講的，接洽過程都是乙○○，談到薪
    資1天2千元時，甲○○亦未幫腔。貨櫃屋是乙○○說是他父
    親的，當時甲○○沒有反應，他在旁邊沒有講話，過程中甲○○也沒有跟伊說貨櫃屋是誰的，為何要拆。是乙○○向伊
    借車要賣拆下來的鐵製品等情綦詳（見本院卷第77、78、79
    頁），且證人丙○○使用之門號0000000000號行動電話，自
    97年5月1日起至同月15日止，確實亦僅有與乙○○使用之門
    號0000000000號行動電話通話，並無與被告甲○○使用之門
    號0000000000號行動電話通聯之紀錄，此有台灣大哥大0000
    000000門號雙向通聯紀錄資料附卷可稽（見偵字1868號第33
    -34頁）。依此觀之，既然告知丙○○系爭鐵皮貨櫃屋之所
    有權歸屬情形、要拆除之原因及洽談薪資之人均係乙○○，
    被告甲○○並未參與其中，被告甲○○亦未留行動電話號碼
    予證人丙○○，則被告甲○○是否同為僱用證人丙○○之人
    ，自非無疑，否則被告甲○○豈會於與證人丙○○洽談施工
    拆除之過程中，不曾與證人丙○○談論工作之事，或於乙○○與丙○○洽談薪資多寡時未在一旁敲邊鼓之理？因此，證
    人丙○○之首揭證述，亦難據以遽認被告甲○○與乙○○確
    實有共同犯意聯絡，係一起僱用證人丙○○施工拆除系爭鐵
    皮貨櫃屋竊盜鐵材之人。
  (三)另公訴人所舉之證人李鎮豪雖於警詢中證稱：伊發現有3名
    不詳嫌疑人正在拆除系爭鐵皮貨櫃屋鐵門行竊時，就大聲對
    他們喊誰叫你們來此地拆鐵門，其中2名犯嫌聽到立即轉頭
    快步離開現場等語在卷（見警0000000000號卷第6頁反面）
    ，然訊據被告甲○○辯稱：係乙○○硬拉伊的手要跑，伊也
    不想跑乙節在卷，證人乙○○亦結證上情屬實（見本院卷第
    84頁），又查無被告甲○○辯解不足採之證據，則被告甲○○前揭所辯，應非無據，堪予採信，是難僅憑證人李鎮豪之
    警詢證述，即認被告甲○○於本件竊盜犯行遭人發覺時，有
    心虛之舉動，而為不利被告甲○○之認定。此外，證人丁○○並未於案發之前或當時見聞到竊賊之行為，而扣案之鐵欄
    杆門1扇、貨櫃屋鐵板2片、鐵桿2支、其他鐵材約10公斤及
    乙炔切割器1具，則均屬客觀證據，僅可證明有人於97年5月
    13日上午9時許，以乙炔切割器切割系爭鐵皮貨櫃屋竊盜之
    事實而已，與認定被告甲○○究竟有無參與共同竊盜之待證
    事項，因無適當之關聯性，故並無所助益。從而，亦難依此
    推認被告甲○○涉有本件竊盜犯行。
五、綜上所述，公訴人所舉之證據，其為訴訟上之證明，尚未達
    於通常一般之人均不致有所懷疑，而得確信其為真實之程度
    ，無從使本院得有罪之確信。此外，復查無其他積極證據，
    足以證明被告甲○○有起訴意旨所指之竊盜犯行。則揆諸前
    開說明，被告甲○○之犯罪即屬不能證明，自應諭知被告甲○○無罪之判決。
據上論斷，應依刑事訴訟法第299條第1項前段、第301條第1項前
段，刑法第321條第1項第3款、第47條第1項，判決如主文。
本案經檢察官張立言到庭執行職務。
中    華    民    國    98    年    3     月    2     日
                  刑事第二庭審判長法  官  黃永勝
                                  法  官  謝佩玲
                                  法  官  陳映佐
上正本證明與原本無異
如不服本判決應於收受送達後10日內向本院提出上訴書狀，並應
敘述具體理由；其未敘述上訴理由者，應於上訴期間屆滿後20日
內向本院補提理由書（均須按他造當事人之人數附繕本）「切勿
逕送上級法院」。
                                  書記官  陳憲文
中    華    民    國    98    年    3     月    3     日
附錄法條：
中華民國刑法第321條第1項第3款
（加重竊盜罪）
犯竊盜罪而有左列情形之一者，處 6 月以上、 5 年以下有期徒
刑：
三、攜帶兇器而犯之者。


司法院資訊處製作；財團法人民間司法改革基金會備份。
